【裁判字號】    97,智,17
【裁判日期】    971226
【裁判案由】    損害賠償
【裁判全文】
臺灣高雄地方法院民事判決                97年度智字第17號
原      告  群體娛樂有限公司即群體工作室有限公司
法定代理人  丙○○
訴訟代理人  乙○○
被      告  甲○○
上列當事人間損害賠償事件，本院民國97年12月12日言詞辯論終
結，判決如下：
    主  文
被告應給付原告新臺幣肆拾萬元，及自民國九十七年八月七日起
至清償日止，按年息百分之五計算之利息。
原告其餘之訴駁回。
訴訟費用由被告負擔十分之四，餘由原告負擔。
    事實及理由
一、被告經合法通知，未於言詞辯論期日到場，核無民事訴訟法
    第386 條各款所列情形，爰依原告之聲請，由其一造辯論而
    為判決。
二、原告起訴主張：伊享有訴外人霹靂多媒體國際股份有限公司
    之霹靂布袋戲系列「霹靂皇朝--霹靂鍘龔史」影音產品（系
    爭影片）在本國台澎金馬地區著作財產權之專屬授權。授權
    期間自民國96年5 月2 日翌日起算2 年。被告為址設高雄市
    新興區○○街157 號「苓雅影視社」之負責人，其明知非經
    伊授權，不得擅自以重製光碟或散佈重製光碟之方法侵害伊
    享有之著作財產權，竟仍自96年5 月2 日系爭影片發行後之
    某日，以光碟片重製伊所發行之系爭影片，並出租予不特定
    之消費者，侵害伊之著作財產權，嗣經警於96年6 月8 日16
    時48分許，持搜索票至上址苓雅影視店搜索後，當場扣得系
    爭影片之盜版光碟17片（每片2 集，共計34集），其刑事責
    任部分，業經鈞院刑事庭判決有罪確定在案。又其於96年6
    月8 日遭取締當日，正是伊發行新片當日，系爭影片屬連續
    劇性質，須每周發行2 集之連續劇集提供與消費者欣賞，以
    養成消費者固定收看之習慣，由此可知，被告在發行當日即
    取得最新盜版影片出租或出售，足見其已培養相當數量之客
    人定時至店內消費，藉此謀取利益。伊花費龐大之資金取得
    系爭影片之專屬授權，無非是要與出租業者簽訂授權出租契
    約，發行系爭影片，以獲取利益及推廣傳統戲劇文化，而伊
    委任伊之關係企業英屬維京群島商群體國際股份有限公司臺
    灣分公司（下稱群體股份有限公司）代為與出租業者簽訂系
    爭影片授權出租議書之簽約金額約為新臺幣（下同）1,000,
    000 元，伊因被告上開行為所受侵害之時間及程度，實難以
    估計，故酌予請求賠償1,000,000 元。爰依著作權法第88條
    第1 項及第3 項之規定，提起本訴，並聲明：被告應給付原
    告1,000,000 元，及自起訴狀繕本送達翌日起至清償日止，
    按年息百分之5 計算之利息。
三、被告於言詞辯論期日未到場，惟其前曾到庭陳稱：伊對原告
    主張之侵權行為事實沒有意見，但原告請求賠償金額過高，
    伊無力賠償等語置辯，並聲明：原告之訴駁回。
四、本件兩造爭執及不爭執事項：
(一)不爭執部分：
 1、原告取得系爭影片著作財產權人霹靂多媒體國際股份有限公
    司之專屬授權，授權期間自96年5 月2 日翌日起算2 年。有
    專屬授權書在卷可憑（本院卷第77頁）。
 2、被告有上揭侵害原告就系爭影片所享有著作財產權之行為，
    原告乃據以對被告提出刑事告訴，經高雄地方法院檢察署檢
    察官偵查後以96年度偵字第19866 號聲請簡易判決處刑，並
    經本院以96年度簡字第5768號判處被告有期徒刑6 月確定在
    案，此有前揭聲請簡易判決處刑書、刑事判決書及高雄市政
    府警察局楠梓分局扣押物品目錄表附卷可稽（見本院卷第13
    頁至第18頁、第78頁）。
 3、原告就系爭影片之授權出租乙事，委託其關係企業群體股份
    有限公司代為與出租業者簽訂授權出租協議書，約定每部節
    目（即每集）之使用費用（即授權費用）為5,700 元，每2
    集錄製為1 片光碟（合稱1 套），如追加使用套數，須支付
    每套20元之物流使用費，亦有「96-98 年度霹靂布袋戲影片
    授權出租協議書」（下稱系爭授權出租協議書）在卷可佐（
    見本院卷第34頁至第41頁）。
(二)爭執部分：
    原告得請求被告賠償之金額，應以若干為適當？
五、本院得心證之理由：
(一)按「因故意或過失不法侵害他人之著作財產權或製版權者，
    負損害賠償責任。數人共同不法侵害者，連帶負賠償責任。
    前項損害賠償，被害人得依下列規定擇一請求：一、依民法
    第二百十六條之規定請求。但被害人不能證明其損害時，得
    以其行使權利依通常情形可得預期之利益，減除被侵害後行
    使同一權利所得利益之差額，為其所受損害。二、請求侵害
    人因侵害行為所得之利益。但侵害人不能證明其成本或必要
    費用時，以其侵害行為所得之全部收入，為其所得利益。依
    前項規定，如被害人不易證明其實際損害額，得請求法院依
    侵害情節，在新臺幣一萬元以上一百萬元以下酌定賠償額。
    如損害行為屬故意且情節重大者，賠償額得增至新臺幣五百
    萬元。」，著作權法第88條定有明文。又「當事人已證明受
    有損害而不能證明其數額或證明顯有重大困難者，法院應審
    酌一切情況，依所得心證定其數額」，民事訴訟法第222 條
    第2 項亦有明定。查本件被告有重製系爭影片共計34集並加
    以出租之行為，其故意侵害原告著作財產權而致原告受有損
    害，為兩造所不爭之事實，則依著作權法第88條第1 項之規
    定，被告自應負損害賠償責任。
(二)本件原告主張被告應賠償之金額，雖以其與合法出租業者間
    之簽約金約1,000,000 元為據，然而，依原告所提出之系爭
    授權出租協議書觀之，其與一般出租業者之簽約金固然高達
    1,208,400 元，惟此簽約金係以原告授權出租「96-98 年度
    霹靂布袋戲」之系列影片212 集、每集使用費用5,700 元計
    算得出，此業經原告當庭陳述明確（見本院卷第63頁），而
    被告遭查獲非法重製系爭影片並出租之盜版光碟僅17片共計
    34集，其並未侵害原告經授權之212 部霹靂布袋戲系列影片
    之全部著作權財產權甚明，則原告主張其受有損害為1,000,
    000 元，尚有未洽。又原告主張除前開計算損害之方式外，
    其所受損害難以估計等語，本院衡酌被告侵害原告著作權之
    情節，確有致原告難以舉證其實際損害數額之重大困難，是
    本院自得依前開著作權法第88條第2 項、民事訴訟法第22 2
    條第2 項規定依職權酌定原告損害額。
(三)經查，系爭影片屬霹靂系列布袋戲，在一般觀眾間享有盛名
    ，乃因著作權人對於節目編製、布偶操演、配樂攝影、錄製
    發行、廣告行銷，均投入大量之成本與心血，而原告取得專
    屬授權，亦支出相當之對價，僅因盜版業者屢次大量重製出
    租下，前揭心力即化為烏有，是原告與一般出租業者所簽訂
    之授權金，相當程度乃可代表其受侵害之市場價值。爰審酌
    本件原告係以每集5,700 元之代價授權出租系爭影片，而被
    告遭查獲之盜版光碟為17片共計34集，其將該等盜版光碟出
    租營利，已節省與應與原告簽約取得該等影片出租權之授權
    金193,800 元，再參以侵害他人著作財產權遭查獲後之賠償
    金額，若與合法授權金相同，將會使出租業者萌生僥倖心態
    ，並使市場上產生劣幣驅逐良幣之惡性循環，即難杜絕盜版
    侵權之歪風，是本院認本件被告應賠償原告受損害之金額，
    應以400,000 元為適當。
五、綜上所述，原告因被告侵害其著作財產權而受有損害，其本
    於著作權法第88條規定請求被告賠償40萬元，及自起訴狀繕
    本送達翌日即97年8 月7 日起至清償日止，按年息百分之5
    計算之利息，為有理由，應予准許，逾此部分之請求，為無
    理由，應予駁回。
六、據上結論，本件原告之訴一部為有理由，一部為無理由，依
    民事訴訟法第385 條第1 項前段、第79條，判決如主文。
中    華    民    國    97    年    12    月    26    日
                  民事第六庭  審判長法  官  楊國祥
                                    法  官  李怡諄
                                    法  官  林書慧
正本係照原本作成。
如不服本判決，應於送達後20日內，向本院提出上訴狀並表明上
訴理由，如於本判決宣示後送達前提起上訴者，應於判決送達後
10日內補提上訴理由書（須附繕本）。
中    華    民    國    97    年    12    月    26    日
                                書記官  莊豐源


司法院資訊處製作；財團法人民間司法改革基金會備份。
